【裁判字號】    90,訴,100
【裁判日期】    900413
【裁判案由】    過失致死
【裁判全文】
臺灣彰化地方法院刑事判決                            九十年度訴字第一號
    公  訴  人  臺灣彰化地方法院檢察署檢察官
    被      告  甲○○
右列被告因業務過失致死案件，經檢察官提起公訴（九十年度偵字第二六六號），本
院判決如左︰
    主  文
甲○○無罪。
    理  由
一、公訴意旨略以：被告甲○○為東麗紙業股份有限公司（下稱東麗公司）負責人，
    係從事業務之人，原應注意於設置抄紙機組之光澤機時，因其具有捲入點，應依
    規定同時設置護圍、導輪等設備，以維護勞工之安全，且依當時狀況，亦無不能
    注意之情形，詎竟疏於注意，而未於設置具有捲入點抄紙機組之光澤機時，同時
    依規定設置護圍、導輪等設備，致該公司員工柯俊人於民國（下同）八十八年十
    一月十六日中午許，操作上揭抄紙機組之光澤機時，當場遭機器捲入，致柯俊人
    頭蓋骨破裂、骨折出血而休克死亡。因認被告甲○○涉有刑法第二百七十六條第
    二項之業務過失致人於死罪嫌。
二、本件公訴人認被告涉有右揭罪嫌，係以被告甲○○供承伊係東麗公司負責人，係
    該公司增購廠房設備之最後決定者，並有現場照片五張、現場圖一份及行政院勞
    工委員會中區勞動檢查所函及檢查報告書一份附卷可佐，而柯俊人確係因本件機
    器捲入致死，亦經台灣雲林地方法院檢察署檢察官督同檢驗員相驗屬實，製有勘
    驗筆錄、相驗屍體證明書、驗斷書附卷可憑。且該發生意外之抄紙機組之光澤機
    係於八十三、四年間即已購入，機器業已運作有時，而被告身為事業之負責人，
    原即對勞工安全維護措施負有持續及完整之防護責任，對於柯俊人死亡之事實，
    顯有能注意而未加注意之疏失為其主要論據，惟訊據被告甲○○堅決否認有何業
    務過失致死情事，辯稱：該肇事機器原係裝置於新寶廠，因故於案發前不久始由
    新寶廠運回埔心廠，尚在設置測試中，猶未加入生產行列，被告事前已有交待需
    等安全設施完備方可運作，且被告雖為公司負責人，公司內部門均設有主管人員
    ，除設有廠長外並依法設有專職之安全衛生人員，由各部門主管分層負責，並訂
    「員工安全操作與衛生手冊」供其等遵循，伊確已盡注意之能事，仍無法避免本
    件意外事故之發生，應無過失可言，且伊事後已與被害人家屬和解等語。
三、按犯罪事實，應依證據認定之，無證據不推定其犯罪事實。又不能證明告犯罪者
    ，應諭知無罪之判決，刑事訴訟法第一百五十四條、第三百零一條第一項分別定
    有明文。再認定不利於被告之事實，須依積極證據，苟積極證據不足為不利於被
    告事實之認定時，即應為有利於被告之認定，更不必有何有利之證據，最高法院
    三十年上字第八一六號著有判例可資參照。又刑法上之過失，係指行為人對於構
    成犯罪之事實，按其情節，應注意並能注意而不注意；且其過失行為與行為結果
    間，在客觀上有相當因果關係，始得成立。如行為人並無注意義務或無注意能力
    ，或在客觀上非所能注意，即難認其有何過失可言。經查，系爭肇事機器原係裝
    置於新寶廠，因故於案發前不久始由新寶廠運回埔心廠，尚在設置測試中，猶未
    加入生產行列，被告事前已有交待需等安全設施完備方可運作，惟柯俊人竟於安
    全設施未做好前，就自行操作，致釀不幸事故，另被告雖為公司負責人，公司內
    部門均設有主管人員，除設有廠長外並依法設有專職之安全衛生人員，由各部門
    主管分層負責，並訂「員工安全操作與衛生手冊」供其等遵循等情，業據被告提
    出員工安全操作與衛生手冊為證，並經證人吳建生、許源和到庭證述屬實，伊確
    已盡注意之能事，仍無法避免本件意外事故之發生，應無過失可言，本件既無積
    極證據足資證明被告有何疏失之處，揆諸前揭說明，自難以業務過失致死罪相繩
    。此外，又查無其他積極之證據，足認被告確有公訴人所指之犯行，不能證明被
    告犯罪，依法應諭知無罪之判決。
據上論斷，應依刑事訴訟法第三百零一條第一項判決如主文。
本案經檢察官黃淑媛到庭執行職務。
中      華      民      國      九十    年      四      月      十三    日
                                  臺灣彰化地方法院刑事第二庭
                                        法       官    謝  仁  棠
右正本證明與原本無異。
如不服本判決，應於判決送達後十日內向本院提出上訴狀( 須附繕本 )。
告訴人或被害人對於判決如有不服具備理由請求檢察官上訴者，其上訴期間之計算係
以檢察官收受判決正本之日期為準。
                                        法院書記官     于  淑  真
中      華      民      國      九十    年      四      月      十七    日


司法院資訊處製作；財團法人民間司法改革基金會備份。
